【裁判字號】    98,易,221
【裁判日期】    981109
【裁判案由】    毒品危害防制條例
【裁判全文】
臺灣臺東地方法院刑事判決               98年度易字第221號
公  訴  人  臺灣臺東地方法院檢察署檢察官
被      告  乙○○
                    （另案於臺灣臺東監獄執行中）
上列被告因施用毒品案件，經檢察官提起公訴（98年度毒偵字第
206號），本院依簡式審判程序審理判決如下：
    主  文
乙○○施用第二級毒品，累犯，處有期徒刑玖月。
扣案之甲基安非他命壹包（含袋重約零點肆公克）沒收銷燬之；
包裝上開毒品之夾練袋壹個、扣案之打火機壹只、玻璃球壹個及
塑膠鏟壹支，均沒收之。
    犯罪事實
一、乙○○前因施用毒品案件，經觀察、勒戒後，認有繼續施用
    毒品之傾向，經本院以93年度毒聲字第121號裁定令入戒治
    處所施以強制戒治，因無繼續強制戒治之必要，於民國94年
    7月28日停止戒治出所，並由臺灣臺東地方法院檢察署檢察
    官於94年8月12日，以94年度戒毒偵字第27號為不起訴處分
    確定。又於95、96年間，因施用毒品、竊盜等案件，經本院
    分別以95年度訴字第198號、95年度東簡字第396、400號、
    96年度簡字第19號、96年度訴字第54號、96 年度簡字第35
    號、96年度訴字第82號及96年度聲字第186號判處應執行有
    期徒刑3年4月，復經本院以96年聲減字第337 號裁定減刑並
    定應執行刑為有期徒刑1年8月確定，於97年3 月11日縮短刑
    期假釋出監，假釋期間付保護管束，而於97年7月22日保護
    管束及假釋期滿未經撤銷視為執行完畢。詎仍不知悔悟，於
    前揭強制戒治執行完畢釋放後5年內，明知甲基安非他命已
    經公告列為毒品危害防制條例第2條第2項第2款之第二級毒
    品，不得非法持有、施用，仍基於施用第二級毒品甲基安非
    他命之犯意，於98年7月14日上午9時許，在其臺東縣臺東市
    ○○街158巷10弄17號住處3樓房間內，以塑膠鏟子將甲基安
    非他命置入其所有之玻璃球吸食器內，再以打火機點火燒烤
    之方式，施用甲基安非他命1次。嗣於同日上午10時5分許，
    為警持票搜索上址住處，當場扣得其所有毒品甲基安非他命
    1 包（含袋總重0.4公克），及其所有供上開施用甲基安非
    他命所用之吸食器1組、打火機1只、玻璃球1個及塑膠鏟1支
    等物，並經採尿送驗後查獲。
二、案經臺東縣警察局成功分局報請臺灣臺東地方法院檢察署檢
    察官偵查起訴。
    理  由
一、訊據被告對於上揭犯罪事實坦承不諱，且被告經採集其尿液
    送驗，呈甲基安非他命陽性反應等情，有被告尿液採證同意
    書1紙、臺東縣警察局成功分局偵查隊毒品案尿液送驗真實
    姓名對照表1紙、毒品犯罪嫌疑人尿液採驗作業管制紀錄1紙
    、慈濟大學濫用藥物檢驗中心98年7月22日慈大藥字第98072
    213號函及所附之檢驗報告、現場搜索照片12幀、本院98年
    聲搜字第116號搜索票1紙及臺東縣警察局成功分局搜索扣押
    筆錄1份在卷可稽，此外並有甲基安非他命1包（含袋總重
    0.4公克）、吸食器1組、打火機1只、玻璃球1個暨塑膠鏟1
    支扣案可資證明，足認被告之自白與事實相符，應可採信。
    本件事證明確，被告犯行堪予認定。
二、論罪量刑之理由：
(一)、按經觀察、勒戒或強制戒治執行完畢釋放後，5年內再犯第
    10條之罪者，應由檢察官偵查起訴，毒品危害防制條例第20
    條第3項、第23條第2項分別定有明文。而參酌該條例第20條
    第3項立法理由：「觀察、勒戒或強制戒治後5年後再犯者，
    顯見前所實施之觀察、勒戒或強制戒治已足以遮斷其施用毒
    品之癮，為期自新及協助其斷除毒癮，對此5年後再犯者爰
    明定仍適用初犯之規定，先經觀察勒戒、強制戒治之程序」
    及第23條第2項之立法理由：「經觀察、勒戒或強制戒治後5
    年內再犯者，其再犯率甚高，原據以實施之觀察勒戒及強制
    戒治既已無法收其實效，爰施以刑事處遇」，足見5年後再
    犯者，應再適用觀察、勒戒程序，係因前所實施之觀察、勒
    戒或強制戒治已足以遮斷其施用毒品之癮，致5年內未再犯
    ，故再予其自新機會，重啟觀察、勒戒程序；如觀察、勒戒
    或強制戒治執行完畢釋放後5年內曾再犯施用毒品案件，且
    於再犯後5年內復有施用毒品犯行，則之前戒毒程序顯未能
    有效遮斷其施用毒品之癮，依前開立法意旨，自無再施以觀
    察、勒戒之必要，應由檢察官偵查起訴（最高法院95 年第7
    次刑事庭會議決議暨97年度第5次刑事庭會議決議意旨參照
    ）。被告前因施用毒品案件，因無繼續強制戒治之必要，於
    94年7月28日停止戒治出所，並由臺灣臺東地方法院檢察署
    檢察官於94年8月12日，以94年度戒毒偵字第27號為不起訴
    處分。又於95、96年間，因施用毒品、竊盜等案件，經本院
    分別以95年度訴字第198號、95年度東簡字第396、400號、
    96年度簡字第19號、96年度訴字第54號、96年度簡字第35號
    、96 年度訴字第82號及96年度聲字第186號判處應執行有期
    徒刑3年4月，復經本院以96年聲減字第337號裁定減刑，並
    定應執行刑為有期徒刑1年8月確定，已如前述，本次公訴人
    起訴被告施用毒品之犯行係於98年7月14日上午9時許，雖距
    離前述強制戒治執行完畢釋放日尚未逾5年，且被告於前述
    強制戒治執行完畢釋放日後5年內又曾因再犯施用毒品案件
    ，經本院判處罪刑確定，揆諸前開說明，公訴人就被告本件
    施用毒品之犯行提起公訴，核無違誤，自應由本院依法判決
    。
(二)、按甲基安非他命為毒品危害防制條例所列管之第二級毒品，
    該條例第2條第2項第2款規定甚明，是核被告所為，係犯毒
    品危害防制條例第10條第2項之施用第二級毒品罪。被告持
    有第二級毒品甲基安非他命進而施用，持有毒品之行為為施
    用毒品之當然手段，不另論以持有毒品罪（最高法院74年度
    台上字第3404號判例意旨參照）。
(三)、查被告有如犯罪事實欄所載論罪科刑執行情形，有卷附臺灣
    高等法院被告前案紀錄表1份可按，其受有期徒刑執行完畢
    後5年以內再故意犯本案法定刑為有期徒刑之罪，為累犯，
    各應依刑法第47條第1項規定加重其刑。
(四)、爰審酌被告曾因施用毒品犯行而送觀察、勒戒及強制戒治，
    念其施用毒品乃戕害自己身心健康，尚未危及他人，且犯後
    坦承犯行，態度尚稱良好等一切情狀，量處如主文所示之刑
    。
(五)、又扣案夾鍊袋內之白色結晶（含袋重約0.4公克），經簡易
    測試結果呈藍色（甲基安非他命）反應，核屬毒品危害防制
    條例第2條第2項所列管之第二級毒品甲基安非他命，有安非
    他命簡易測試反應照片2幀在卷可考（見核退卷第16頁），
    應依毒品危害防制條例第18條第1項前段之規定，宣告沒收
    銷燬之。至於包裝上開毒品之夾練袋1個，以及扣案之吸食
    器1組、打火機1只、玻璃球1個及塑膠鏟1支等，亦為被告所
    有供其持有或施用第二級毒品甲基安非他命所用之物，均據
    被告供承在卷，應均依刑法第38條第1項第2款之規定宣告沒
    收之。
據上論斷，依刑事訴訟法第273條之1第1項、第299條第1項前段
，毒品危害防制條例第10條第2項、第18條第1項前段，刑法第11
條、第47條第1項、第38條第1項第2款，判決如主文。
本案經檢察官甲○○到庭執行職務。
中    華    民    國    98    年    11    月    9     日
                  刑事第二庭    法  官  李水源
以上正本證明與原本無異。
如不服本判決應於收受送達後10日內向本院提出上訴書狀，並應
敘述具體理由；其未敘述上訴理由者，應於上訴期間屆滿後20日
內向本院補提理由書（均須按他造當事人之人數附繕本）。「切
勿逕送上級法院」。
                                書記官  潘正苓
中    華    民    國    98    年    11    月    9     日
附錄本案論罪科刑法條全文：
毒品危害防制條例第10條
施用第一級毒品者，處六月以上五年以下有期徒刑。
施用第二級毒品者，處三年以下有期徒刑。


司法院資訊處製作；財團法人民間司法改革基金會備份。
